臺灣高等法院刑事判決
109年度上訴字第3655號
上  訴  人  臺灣新竹地方檢察署檢察官
被      告  莊○○


上列上訴人因被告違反家庭暴力防治法之傷害案件，不服臺灣新
竹地方法院109年度訴字第282號，中華民國109年7月20日第一審
判決（起訴案號：臺灣新竹地方檢察署109年度偵字第1052號）
，提起上訴，本院判決如下：
    主  文
上訴駁回。
莊○○緩刑貳年，緩刑期內付保護管束。
    事  實
一、莊○○係甲○○之胞兄，2人間具有家庭暴力防治法第3條第4款
    所定之家庭成員關係。詎其2人於民國108年12月15日上午9
    時許，在新竹縣○○鄉○○路00號之老家內因故發生爭執，莊○○
    竟基於傷害之犯意，持手電筒1支（未扣案）毆打甲○○頭部
    多下，致甲○○受有頭部外傷合併腦震盪、顏面撕裂傷之傷害
    。
二、案經甲○○訴由新竹縣政府警察局橫山分局報告臺灣新竹地方
    檢察署檢察官偵查起訴。
    理  由
壹、證據能力部分：
    當事人、辯護人對於本院作為得心證依據之被告以外之人於
    審判外陳述，均全部同意作為證據，本院審酌各項證據作成
    時之狀況，認為並無不可信或不適當之情事，依刑事訴訟法
    第159條之5第1項規定，均有證據能力。至其餘非供述證據
    ，本院查無有何違反法定程序取得之情形，應認俱有證據能
    力。
貳、實體部分：
一、上開犯罪事實，業據上訴人即被告莊○○於原審及本院審理時
    均坦承不諱（見原審卷第25、31頁；本院卷第47、70頁），
    核與告訴人即證人甲○○於警詢及偵訊時證述（見偵卷第9至1
    0頁、第5至6頁反面、第32頁至反面）、證人即被告之妻吳
    月娥於偵查中之證述（見偵卷第33頁至反面）相符，並有新
    竹縣政府警察局橫山分局警員職務報告、甲○○之東元醫療社
    團法人東元綜合醫院受理家庭暴力事件驗傷診斷書1份、告
    訴人傷勢照片5張（見偵卷第4頁、第14頁至反面、第17至18
    頁）在卷可參，堪認被告之自白與事實相符，堪以採信。本
    案事證明確，被告犯行足以認定，應依法論科。
二、論罪：
  ㈠按家庭暴力防治法所稱之家庭暴力，係指家庭成員間實施身
    體或精神上不法侵害之行為；家庭暴力罪者，謂家庭成員間
    故意實施家庭暴力行為而成立其他法律所規定之犯罪，家庭
    暴力防治法第2條第1款、第2款分別定有明文。經查，被告
    莊○○與告訴人甲○○為兄妹，被告與告訴人間有家庭暴力防治
    法第3條第4款之三親等內旁系血親家庭成員關係，有告訴人
    與被告之警詢筆錄及被告之個人戶籍資料（完整姓名）查詢
    結果列印資料在卷可佐（見偵卷第9至10、11至12頁：本院
    卷第13頁）。被告於上開時、地，毆打告訴人成傷之犯行，
    亦屬於對家庭成員間實施身體不法侵害之行為，即構成家庭
    暴力，自該當家庭暴力防治法所稱之家庭暴力罪，又因家庭
    暴力防治法對於家庭暴力罪並無科處刑罰之規定，而依刑法
    傷害罪予以論罪科刑。
　㈡核被告所為，係犯刑法第277條第1項之傷害罪。
叁、駁回上訴之理由：
一、原審認被告上開犯行罪證明確，適用刑法第277條第1項，且
    說明被告犯行屬家庭暴力防治法第2條第2款之家庭暴力罪，
    復以行為人之責任為基礎，審酌被告與告訴人前因分家產而
    生嫌隙，本次又因出嫁女兒能否祭祖而發生口角，被告不思
    理性以和平之手段，解決與告訴人間之糾紛，反持手電筒毆
    打告訴人成傷，且告訴人所受傷勢普通，所為非是，為念其
    犯後終能坦承犯行，犯後態度尚可；復審酌其之素行、犯罪
    之動機、目的、手段、犯罪時所受之刺激，暨其於本院審理
    時自述國中畢業之智識程度及目前以打臨工維生，日薪約新
    臺幣（下同）1千餘元，有三名成年子女之家庭生活狀況（
    見原審卷第31頁），兼衡被告有和解意願，惟告訴人無意和
    解致無法達成和解等一切情狀（見原審卷第17頁），量處拘
    役35日，並諭知易科罰金之折算標準。且就被告持以毆打告
    訴人所用之手電筒1支未據扣案，且無證據證明該手電筒為
    被告莊○○所有，爰不予宣告沒收。核原審之認事用法，並無
    違誤，量刑亦稱妥適。檢察官以量刑過輕為由提起上訴，為
    無理由，應予駁回。
二、被告未曾犯罪，有本院被告前案紀錄表在卷可佐，其因一時
    失慮，致觸刑章，犯罪後已坦承犯行，且於本院審理期間，
    與告訴人成立調解，並賠償完畢，有臺灣新竹地方法院調解
    筆錄、郵政入戶匯款申請書各1紙（見本院卷第51、53頁）
    附卷可證，堪認被告已具悔意，經此刑之宣告後，當知所警
    惕，信無再犯之虞，本院認其所宣告之刑以暫不執行為適當
    ，併依刑法第74條第1項第1款之規定宣告緩刑2年，並依家
    庭暴力防治法第38條第1項之規定宣告被告在緩刑期內付保
    護管束，以啟自新。
據上論斷，應依刑事訴訟法第368條，刑法第74條第1項第1款，
家庭暴力防治法第38條第1項，判決如主文。
本案經檢察官陳郁仁提起公訴，檢察官黃嘉慧提起上訴，檢察官
林宏松到庭執行職務。
中　　華　　民　　國　　109 　年　　12　　月　　3 　　日
                  刑事第二十一庭審判長法　官  許宗和
                                      法　官  章曉文
                                      法　官  黃玉婷
以上正本證明與原本無異。
如不服本判決，應於收受送達後20日內向本院提出上訴書狀，其
未敘述上訴之理由者並得於提起上訴後20日內向本院補提理由書
（均須按他造當事人之人數附繕本）「切勿逕送上級法院」。
                                      書記官  傅國軒
中　　華　　民　　國　　109 　年　　12　　月　　8 　　日
附錄：本案論罪科刑法條全文
刑法第277條第1項
傷害人之身體或健康者，處5 年以下有期徒刑、拘役或50萬元以
下罰金。